【裁判字號】    96,簡上,45
【裁判日期】    970916
【裁判案由】    給付貨款
【裁判全文】
臺灣桃園地方法院民事判決              96年度簡上字第45號
上  訴  人  陳隆營造有限公司
                        樓
法定代理人  丙○○
被上訴人    磬鴻有限公司
法定代理人  甲○○
上列當事人間請求給付貨款事件，上訴人對於民國96年1 月10日
本院桃園簡易庭95年度桃簡字第1006號第一審民事簡易判決提起
上訴，於97年8 月26日言詞辯論終結，本院判決如下：
    主  文
原判決關於命上訴人給付被上訴人新台幣玖萬壹仟陸佰壹拾參元
部分，及該部分假執行之宣告，暨除確定部分外訴訟費用之裁判
均廢棄。
上開廢棄部分，被上訴人在第一審簡易之訴駁回。
第一審（除確定部分外）、及第二審訴訟費用由被上訴人負擔。
    事實及理由
壹、程序方面：
一、本件被上訴人經合法通知，未於最後言詞辯論期日到場，核
    無民事訴訟法第386 條各款所列情形，爰依上訴人聲請，由
    其一造辯論而為判決。
二、按於簡易第二審程序，不變更訴訟標的，而補充或更正事實
    上或法律上之陳述者，非為訴之追加，民事訴訟法第463 條
    、第256 條分別定有明文。查上訴人於原審係獲部分敗訴判
    決，上訴人應僅得就其敗訴部分上訴，惟上訴人原民事上訴
    理由狀之聲明欄卻誤載為：原判決廢棄。被上訴人在第一審
    之訴及假執行之聲請均駁回；嗣於本院審理中，上訴人聲明
    更正如其上訴聲明所示，核其所為之更正並未變更訴訟標的
    ，僅屬訴之聲明之更正，與前開規定尚無不符，應予准許。
貳、實體方面：
一、本件被上訴人起訴主張：上訴人前於民國94年8月至11 月間
    陸續向被上訴人訂購系爭貨物，貨款共計為新台幣（下同）
    167,113 元，被上訴人依約已將系爭貨物交付予上訴人後，
    詎上訴人竟拒為價金給付，屢經催討，惟均未獲置理，爰依
    買賣之法律關係，訴請上訴人給付貨款（原審判決除被上訴
    人無法證明貨款逾91,613元部分，確實為上訴人所訂購之貨
    款，而駁回被上訴人之請求外，餘項請求即為判決勝訴，被
    上訴人就其敗訴部分並未聲明不服，已告確定）。又被上訴
    人本件答辯其於原審所附送貨單上雖非皆由署名為「邱」之
    人簽收，惟系爭貨物確實係上訴人訂購。雖上訴人否認其有
    向被上訴人訂購系爭貨物，然於原審審理時，上訴人曾自認
    前開送貨單上簽收人署名為「邱」之部分，即為上訴人所訂
    購之貨物等情，資為置辯，並聲明：上訴人之上訴駁回。
二、上訴人則以：原審僅憑被上訴人所提出之統一發票2 紙所載
    貨物及送貨單中簽收人署名為「邱」之部分，卻未對署名為
    「邱」之真實身分予以詳查，即遽為判決上訴人應給付被上
    訴人貨款91,613元，實有疏漏。上訴人否認署名為「邱」之
    人為其公司員工，實則該署名為「邱」之人，乃為訴外人峰
    富企業工程行（下稱峰富工程行）匿名之經營者即邱春火，
    此為業界週知之事實。上訴人前於93年底標得高速公路局所
    屬工程處木柵工務段之辦公大樓工程後，邱春火乃委託證人
    乙○○向上訴人表示其有意承包是項工程，上訴人乃發包予
    證人乙○○承包後，再由其轉包出去，嗣峰富工程行進駐工
    地施工後，依經驗法則，邱春火向供應商訂購之原物料，應
    與峰富工程行有經常性往來之配合廠商，且上訴人從未與被
    上訴人有生意上往來，亦未曾同意邱春火得以上訴人名義訂
    購貨物，故系爭貨物應為邱春火或峰富工程行所購。又邱春
    火從未告知上訴人，即要求出貨廠商將發票抬頭以上訴人名
    義開立，包括被上訴人所開立之發票亦如出一轍，事後各該
    廠商亦未將所開立之發票交予上訴人知悉，故其否認有向被
    上訴人訂購系爭貨物等情，並聲明：(一)原判決不利於上訴人
    部分廢棄。(二)上開廢棄部分，被上訴人在第一審之訴駁回。
三、本件被上訴人起訴主張：上訴人於94年8 月至11月間陸續向
    伊訂購系爭貨物，貨款共計為167,113 元（原審判決上訴人
    應給付被上訴人91,613元，逾此部分因被上訴人未上訴而確
    定。）之情，固據提出統一發票2 紙、估價單4 紙及送貨單
    26紙為證。然為上訴人所否認，並以：其將標得工程發包乙
    ○○之公司承作，乙○○再將工程轉發包予邱春火，係邱春
    火向被上訴人購買系爭貨物，其並非買受人等情置辯。經查
    ：
    (一)上訴人並未持被上訴人提出之統一發票（發票號碼分為GU
      00000000、HU00000000）2 紙申報進項稅額，有財政部台
      灣省北區國稅局桃園縣分局95年12月18日北區國稅桃縣3
      字第0951053174號函附卷可稽（原審卷第57頁），是上訴
      人若係系爭貨物之買受人，且已取得上開統一發票，依法
      可持之申報進項稅額，以減少稅賦，惟上訴人未持之申報
      ，顯見上訴人認其並非買受人，而未持之申報。
    (二)證人即聯維工程企業有限公司之實際負責人乙○○到庭證
      稱：（問：邱春火認識否？）認識，他是我的下包。（問
      ：現任何職？）作小工程。（問：有無公司行號？）聯維
      工程企業有限公司，今年五月起我才是負責人，之前負責
      人是我大女兒。（問：有無承包上訴人工程？）有，九十
      三年十一月間，上訴人交高速公路局木柵工務段辦公室三
      層樓的工程，全部都給我做。（問：工程跟邱春火有無關
      係？）泥水工程部分是交給邱春火做。（問：邱春火是以
      個人名義或公司行號名義？）他用峰富工程行名義。（問
      ：這個工程多少錢給邱春火做？）最少五、六百萬元，連
      工帶料都由他負責，材料是他叫的。（問：邱春火現在還
      有在做嗎？）現在聯絡不到人，他還欠我發票，但錢我都
      已經給了；他給我的發票，我都已經去請款了等情（參見
      本院96年8 月2 日筆錄）。參酌上訴人提出峰富工程行為
      受款人之支票、峰富工程行之統一發票（買受人為上訴人
      ）、聯維工程企業有限公司為受款人之支票、聯維工程企
      業有限公司之統一發票（買受人為上訴人），可知上訴人
      已將其工程發包予證人乙○○之聯維工程企業有限公司，
      乙○○再將工程（泥水部分）連工帶料發包予邱春火（峰
      富工程行），則上訴人既將工程連工帶料發包予他人，即
      不需再訂購材料，是上訴人抗辯其非系爭貨物之買受人之
      情，應可採信。
    (三)原判決雖以「被告（即上訴人）辯稱除統一發票2 紙所載
      貨物及送貨單中簽收人署名邱之部分係其所訂購」，認上
      訴人已自認上揭貨款等情，惟為上訴人所否認。經查：原
      審95年12月27日言詞辯論筆錄雖載「確實只有簽收單上簽
      邱的人才是我叫的貨」，惟經本院當庭播放上開言詞辯論
      期日錄音光碟，無法聽清楚上訴人法定代理人有陳述「確
      實只有簽收單上簽邱的人才是我叫的貨」（參見96年4 月
      24日準備程序筆錄），是尚難認上訴人於原審有上開自認
      。另遍觀原審筆錄亦未發現上訴人法定代理人於原審有自
      認統一發票2 紙所載之貨物係其所訂購之情，是原審首揭
      認定，應有未洽。
    (四)此外被上訴人復未舉證證明上訴人係系爭貨物之買受人，
      是被上訴人此部分主張不足採信。
四、綜上所述，並無證據證明上訴人係系爭貨物之買受人，從而
    ，被上訴人依買賣契約之法律關係，請求判決上訴人給付91
    ,613 元 ，即無理由，應予駁回。原審就此部分判命上訴人
    敗訴，尚有未洽。上訴意旨指摘原判決此部分不當，求予廢
    棄改判，為有理由。爰由本院將原判決此部分予以廢棄改判
    ，如主文第二項所示。
五、據上論結，本件上訴為有理由，依民事訴訟法第385 條第1
    項前段、第436 條之1 第3 項、第450 條、第78條、判決如
    主文。
中    華    民    國    97    年    9     月    16    日
                  民事第一庭審判長法  官  郭琇玲
                                  法  官  范明達
                                  法  官  吳爭奇
上列正本證明與原本無異。
不得上訴。
中    華    民    國    97    年    9     月    17    日
                                  書記官  梁麗雲


司法院資訊處製作；財團法人民間司法改革基金會備份。
